臺灣臺中地方法院刑事判決　　　　　　　100年度訴字第700號
公　訴　人　臺灣臺中地方法院檢察署檢察官
被　　　告　黃南鎮
選任辯護人　張淑琪　律師
上列被告因違反毒品危害防制條例等案件，經檢察官提起公訴（
100年度偵字第1943號），本院判決如下：
    主    文
黃南鎮犯附表甲所示之各罪，各處附表甲所示之刑（含主刑及從
刑）。主刑部分應執行有期徒刑拾陸年。
    犯罪事實
壹、黃南鎮明知海洛因係毒品危害防制條例第二條第二項第一款
    所定之第一級毒品，不得非法持有、販賣，竟意圖營利：緣
    孟國霖因毒癮發作，於民國（下同）99年12月27日14時至17
    時許，接續以門號0000000000行動電話(使用序號
    000000000000000之手機)5通撥打真實姓名及年籍不詳之綽
    號「阿鴻」成年男子持用之0000000000門號行動電話，綽號
    「阿鴻」成年男子即基於幫助孟國霖施用第一級毒品海洛因
    之犯意，於同日20時18分、21時01分許，以門號0000000000
    行動電話，接續撥打黃南鎮所有並持用之門號0000000000行
    動電話（使用序號000000000000000、00000000000000雙卡
    手機)聯絡後，於同日23時許，孟國霖與綽號「阿鴻」成年
    男子至臺中市○○區○○路724巷5號黃南鎮所經營之「東南
    茗茶」屋外，由黃南鎮透過監視器電腦主機連接監視器鏡頭
    ，確認為孟國霖及綽號「阿鴻」成年男子後，旋即開門讓孟
    國霖及綽號「阿鴻」成年男子進入屋內，由孟國霖當場藉由
    綽號「阿鴻」成年男子轉交新臺幣(下同)2,000元予黃南鎮
    ，黃南鎮即交付海洛因1包(重量不詳)予孟國霖，並收受現
    金2,000元。
貳、黃南鎮明知海洛因係毒品危害防制條例第二條第二項所定之
    第一級毒品，不得非法持有、轉讓，於100年1月11日19時許
    ，搭乘陳志銘所駕駛之自用小客車，行經下國道四號高速公
    路往東勢方向時，黃南鎮基於轉讓第一級毒品海洛因之犯意
    ，無償將可吸一根香煙數量之海洛因供陳志銘摻入香煙中點
    火燃燒施用1次。
參、嗣於100年1月11日晚上23時許，經員警持搜索票在黃南鎮臺
    中市○○區○○里○○路724巷5號住處搜索，當場扣得黃南
    鎮所有附表乙所示等物，始循線查獲上情。
肆、案經臺中市政府警察局移送臺灣臺中地方法院檢察署檢察官
    偵查起訴。
    理    由
壹、證據能力之說明：
一、按被告之自白，非出於強暴、脅迫、利誘、詐欺、疲勞訊問
    、違法羈押或其他不當方法，且與事實相符者，得為證據，
    刑事訴訟法第156條第1項定有明文。亦即被告之自白係出於
    自由意思，且與事實相符者，即有證據能力，反之，若係非
    法取供者，因其陳述非出於任意性，其所為之陳述即無證據
    能力。本案依據警詢筆錄及偵訊筆錄之記載，司法警察與檢
    察官確有於各次訊問時，依法告知被告三項權利後，再就犯
    罪事實逐一訊問被告，並予被告充分之機會說明與解釋，且
    本院亦查無被告有何處在遭強暴、脅迫、利誘、詐欺、疲勞
    訊問、違法羈押或其他不當方法之狀態下而為自白之情事，
    或有何外部因素足資影響被告陳述之意思自由。綜上說明，
    被告於警詢、偵訊及本院所為犯罪事實貳之自白，均堪認出
    於自由意志，得採為本件判決之基礎。
二、又「被告以外之人於檢察事務官、司法警察官或司法警察調
    查中所為之陳述，與審判中不符時，其先前之陳述具有較可
    信之特別情況，且為證明犯罪事實存否所必要者，得為證據
    。」刑事訴訟法第159條之2定有明文。次按「刑事訴訟法第
    159條之2所定之傳聞例外，即英美法所稱之『自己矛盾之供
    述』，必符合被告以外之人於檢察事務官、司法警察官、司
    法警察調查中所為之陳述，『與審判中不符』，且其先前之
    陳述，具備『可信性』及『必要性』二要件，始例外得適用
    上開規定，認其先前所為之陳述，為有證據能力。此所謂『
    與審判中不符』，係指該陳述之主要待證事實部分，自身前
    後之供述有所不符，導致應為相異之認定，此並包括先前之
    陳述詳盡，於後簡略，甚至改稱忘記、不知道或有正當理由
    而拒絕陳述（如經許可之拒絕證言）等實質內容已有不符者
    在內。所謂『可信性』要件，則指其陳述與審判中之陳述為
    比較，就陳述時之外部狀況予以觀察，先前之陳述係在有其
    可信為真實之特別情況下所為者而言。例如先前之陳述係出
    於自然之發言，審判階段則受到外力干擾，或供述者因自身
    情事之變化等情形屬之，與一般供述證據應具備之任意性要
    件有別。至所謂『必要性』要件，乃指就具體個案案情及相
    關證據予以判斷，其主要待證事實之存在或不存在，已無從
    再從同一供述者取得與先前相同之陳述內容，縱以其他證據
    替代，亦無由達到同一目的之情形。」，有最高法院96年度
    臺上字第4365號判決可資參照。經查，被告之辯護人爭執證
    人孟國霖於警詢之陳述為審判外之陳述而無證據能力，而證
    人孟國霖於本院則證稱「（問：你於29日警詢筆錄說28日上
    午9點買的，為何這樣說？)答：當時毒癮發作不舒服，所以
    隨便講，後來精神比較好，才回想是27日晚上購買的」等語
    （見100年度訴字第700號卷第78頁），足見警詢筆錄之記載
    與證人孟國霖之本意似有出入，而檢察官復未舉證證明孟國
    霖之警詢筆錄具有可信性及必要性之要件，應認證人孟國霖
    之警詢筆錄無證據能力。
三、再按被告以外之人於偵查中向檢察官所為陳述，除顯有不可
    信之情況者外，得為證據，刑事訴訟法第159條之1第2項定
    有明文。偵查中對被告以外之人所為之偵查筆錄，或被告以
    外之人向檢察官所提之書面陳述，性質上均屬傳聞證據。惟
    現階段刑事訴訟法規定檢察官代表國家偵查犯罪、實施公訴
    ，依法其有訊問被告、證人及鑑定人之權，證人、鑑定人且
    須具結，而實務運作時，檢察官偵查中向被告以外之人所取
    得之陳述，原則上均能遵守法律規定，不致違法取供，其可
    信度極高，職是，被告以外之人前於偵查中已具結而為證述
    ，除反對該項供述得具有證據能力之一方，已釋明「顯有不
    可信之情況」之理由外，不宜遽指該證人於偵查中之陳述不
    具證據能力。本件證人孟國霖、陳志銘於檢察官偵查時未有
    不法取供之情形，且均經具結陳述，被告及辯護人亦未釋明
    上開供述有何顯不可信之情況，又證人孟國霖復於本院審理
    時進行交互詰問，依上說明，上開證人等於偵查中陳述作為
    被告犯罪證據，核屬適當，自均具有證據能力。
四、另按證據能力乃證據資料容許為訴訟上證明之資格，屬證據
    形式上之資格要件；至證據之證明力，則為證據之憑信性及
    對於待證事實實質上之證明價值。證據資料必須具有證據能
    力，容許為訴訟上之證明，並在審判期日合法調查後，始有
    證明力可言，而得為法院評價之對象。又修正後刑事訴訟法
    第159條之4規定，可作為證據之文書有：一、除顯有不可信
    之情況外，公務員職務上製作之紀錄文書、證明文書。二、
    除顯有不可信之情況外，從事業務之人於業務上或通常業務
    過程所須製作之紀錄文書、證明文書。三、除前二款之情形
    外，其他於可信之特別情況下所製作之文書。而該法條第二
    款所稱從事業務之人於業務上或通常業務過程所須製作之紀
    錄文書、證明文書，因係於通常業務過程不間斷、有規律而
    準確之記載，且大部分紀錄係完成於業務終了前後，無預見
    日後可能會被提供作為證據之不實登載動機，不實之可能性
    小，除非該等紀錄文書或證明文書有顯然不可信之情況，否
    則有承認其為證據之必要；因此，採取上開文書作為證據，
    應注意該文書之製作，是否係於例行性之業務過程中，基於
    觀察或發現而當場或即時記載之特徵。經查，卷附門號0000
    000000及門號0000000000行動電話，於99年12月27日之雙向
    通聯紀錄（見本院100年度訴字第700號卷第42頁至第44頁、
    第47頁），均係由電信業者為計算電話通話費用，而以電信
    業者管控中之電腦設備逐筆紀錄通話門號之通話日期、時間
    長短、通話對方門號等。則上開通聯紀錄，顯非為訴訟上之
    特定目的而製作，而係屬於通常業務過程中不間斷的有規律
    記載，是其記載者，不具有個案性質，自係屬於從事業務之
    人於業務上或通常業務過程所須製作之紀錄文書，經查亦無
    顯不可信之情況，上開行動電話門號之雙向通聯紀錄，均具
    有證據能力。
五、復按現行刑事訴訟法關於「鑑定」之規定，除選任自然人充
    當鑑定人外，另設有囑託機關鑑定制度。依同法第198條、
    第208條之規定，不論鑑定人或鑑定機關、團體，固均應由
    法院、審判長、受命法官或檢察官視具體個案之需要而為選
    任、囑託，並依第206條之規定，提出言詞或書面報告，始
    符合同法第159條第1項所定得作為證據之「法律有規定」之
    情形，否則所為之鑑定，仍屬傳聞證據。然於司法警察機關
    調查中之案件，為因應實務上，或因量大、或有急迫現實需
    求，併例行性當然有鑑定之必要者，例如毒品之種類與成分
    、尿液之毒品反應，或者槍彈有無殺傷力等鑑定，基於檢察
    一體原則，得由該管檢察長對於轄區內之案件，以事前概括
    選任鑑定人或囑託鑑定機關、團體之方式，俾便轄區內之司
    法警察官、司法警察對於調查中之此類案件，得即時送請先
    前已選任之鑑定人或囑託之鑑定機關、團體實施鑑定，以求
    時效（法務部92年9月1日法檢字第0920035038號函參照，刊
    載於法務部公報第312期）。是此種由檢察機關概括選任鑑
    定人或概括囑託鑑定機關、團體，再轉知司法警察官、司法
    警察於調查犯罪時參考辦理之作為，法無明文禁止，係為因
    應現行刑事訴訟法增訂傳聞法則及其例外規定之實務運作而
    為，與檢察官選任或囑託為鑑定者，性質上並無差異，同具
    有證據能力（最高法院96年度臺上字第2860號判決要旨參照
    ）。查下列經引用作為本案證據之毒品及尿液鑑定報告，係
    經送鑑之標準作業流程分別送請行政院衛生署草屯療養院、
    中山醫學大學附設醫院檢驗科藥物檢測中心、法務部調查局
    濫用藥物實驗室進行鑑定，揆諸前揭說明，該等鑑定書屬法
    律規定得為證據者，自有證據能力。
六、至於本案為警搜索查扣如附表乙所示之物，均係員警依刑事
    訴訟法第131條之1規定，於徵得受搜索人同意後，執行搜索
    而查扣，而公訴人、被告及辯護人對於該等物證之證據能力
    亦均未表示異議，或主張係執法人員違法取得，且查無不得
    作為證據之事由，復與本案待證事實具關聯性，依法自得作
    為證據，而均有證據能力。再傳聞法則乃對於被告以外之人
    於審判外之言詞或書面陳述而為之規範，則本案判決以下引
    用之其餘非供述證據，無刑事訴訟法第159條第1項規定傳聞
    法則之適用，且經本院審理時依法踐行調查程序，與本案待
    證事實具有自然之關聯性，又無證據證明係公務員違法取得
    之物，依法自得作為證據。
貳、認定犯罪事實之證據及理由：
一、關於犯罪事實壹部分：
    訊據被告固坦承有於犯罪事實壹所示時、地交付孟國霖海洛
    因之事實，惟矢口否認有販賣海洛因犯行，辯稱：只有免費
    提供海洛因給孟國霖施用，沒有跟孟國霖收錢云云。被告辯
    護人另為被告辯護稱：證人孟國霖於99年12月29日警詢時供
    稱：警方查扣其持有1小包海洛因，是於99年12月18日早上9
    點左右，在阿南住處，以2,000元購得，嗣於100年1月11日
    警詢及偵訊時改稱：於99年12月27日晚上23時許向阿南購得
    。孟國霖對於何時向被告購買毒品，前後供述不一，況孟國
    霖供稱：其於99年12月27日晚上11時許，向被告購買2,000
    元0.4公克的海洛因，又說：最後一次施用毒品的時間是在
    12月28日中午12時許，將海洛因、安非他命混在一起放在吸
    食器燒烤施用，依其所述，其購入毒品既已取部分施用，重
    量應有減少，然警方於99年12月28日下午1時50分許查獲孟
    國霖持有海洛因1包，重量仍為0.4公克，孟國霖所言，顯非
    實在等語。惟查：
  (一)證人孟國霖於偵查及本院審理時業已具體指證被告有犯罪事
    實壹之犯行。
  1.證人孟國霖於100年1月11日偵訊時證稱：「（問：你是99年
    12月28日下午1時50分遭查獲，扣案毒品是何時向阿南仔買
    的？）答：99年12月27日晚上11時許向阿南仔買的。」、「
    （問：購買多少毒品？）答：2000元0.4公克的海洛因。」、
    「（問：購買毒品地點？）答：台中市○○區○○路724巷5
    號2樓。他的房間有1、2樓，1樓有客廳，2樓也有客廳，他
    從2樓後方的房間拿毒品與我交易。」、「（問：該地點是
    叫「東南茗茶」？）答：是。也有賣茶葉。」、「（問：如
    何認識阿南仔？）答：他的小弟阿鴻介紹的。我與阿鴻是在
    電玩店認識的。」、「（問：1樓有何擺設？）答：1樓進去
    右手邊有茶几、沙發。上去2樓右手也是沙發，後方就是阿
    南仔的房間。」等語（見臺灣臺中地方法院檢察署100年度
    毒偵字第282號卷第5頁至第7頁）。
  2.證人孟國霖於本院100年4月19日審理時證稱：「（問：99
    年12月28日下午一點五十分是否為警查獲施用海洛因？）答
    ：是。」、「（問：該次施用海洛因毒品來源為何？）答：
    向阿南購買的。」、「（問：你所謂向阿南購買的是否就是
    在庭的被告？）答：是。」、「（問：你是99年12月28日被
    查獲，能否再仔細回想購買時間地點？）答：99年12月27日
    晚上，幾點忘記了，地點是在阿南家，阿南的家在台中市○
    ○○路或東光路屠宰場附近。」、「（問：提示100年毒偵
    字第282號卷第18頁照片，是否就是阿南的住處？）答：是
    。」、「（問：你交給他多少錢？）答：二千元。」、「(
    問：他交給你多少重量的海洛因？)答：不知道，因為我沒
    有秤重量。」、「（問：你為何知道阿南有在販毒？）答：
    經過吸毒的朋友介紹的。」、「（問：提示中市警刑字第H
    Ｚ0000000000卷第16頁，你向阿南購買海洛因的時間究竟是
    27日的晚上還是28日的早上？（提示並告以要旨））答：
    應該是99年12月27日晚上，我只記得是晚上。」、「（問：
    你如何與阿南聯絡？）答：直接去他家找他。」、「（問：
    99年12月27日晚上你去阿南家購買海洛因，有無人陪你前往
    ？）答：有。另外一個吸毒的朋友。」、「（問：提示中市
    警刑字第HＺ0000000000卷第22頁，你在警詢中筆錄中所提到
    阿鴻，是否就是你所稱吸毒的朋友？（提示並告以要旨）答
    ：是。」、「（問：你之前在檢察官那邊說，不需要聯絡到
    被告，到被告住處門口，被告就可透過監視器看到你，與你
    今日所述是阿鴻跟被告聯絡不同，有何意見？）答：沒有。
    」、「（問：到底何者為真？）答：是阿鴻與被告聯絡購買
    毒品的，阿鴻帶我去的，然後我們在門口等一下，被告才開
    門讓我們進去。」、「（問：你的手機電話幾號？）答：我
    忘記了。」、「（問：是否為0000000000？）答：是。」、
    「（問：提示100年毒偵字第282號卷31頁被告通聯紀錄表00
    00000000是否為阿鴻的電話（提示並告以要旨）？）答：是
    。」、「（問：提示本院卷第43頁通聯紀錄，99年12月27日
    14點到17點間共有五通與0000000000通聯記錄，是否你與阿
    鴻的通話（提示並告以要旨）？）答：是。」、「（問：依
    據上開通話紀錄，請你仔細回想99年12月27日向被告購買毒
    品海洛因的確切時間？）答：當天五點多阿鴻先來找我，晚
    上我們一起去被告家，向被告購買海洛因。」、「（被告問
    ：你如何知道我家有裝監視器？）答：阿鴻跟我說的。」、
    「（被告問：你有無到我家二樓？）答：我上去過一次。是
    阿鴻帶我上去的。」、「（被告問：當時我在家嗎？）答：
    有。」、「（問：你與阿鴻一起期間，阿鴻有無撥打電話？
    ）答：有。」、「（問：你進去被告家只有一次嗎？）答：
    是。」、「（問：當天經過情形是否同被告剛才所述？）答
    ：是，但是錢我是交給阿鴻，被告拿毒品出來。」、「（問
    ：被告有看到你拿錢給阿鴻嗎？）答：應該有。」、「（問
    ：你有跟被告說錢是購買海洛因的嗎？）答：有。」、「（
    問：你交易的對象是被告還是阿鴻？）答：是被告。」、「
    （問：為何要把錢交給阿鴻而不給被告？）答：因為是阿鴻
    帶我去，我不知道阿鴻與被告的關係。」等語（見本院100
    年度訴字第700號卷第72至第84頁）。
  3.按交互詰問制度設計之主要目的，雖在於辨明證人供述證據
    之真偽，以期發見實體真實，然就實質證據價值面之判斷而
    言，並無所謂其證據價值即當然比審判外未經交付詰問之陳
    述為高之可言。第以證人所為之供述證據，係由證人陳述其
    所親身經歷事實之內容，而證人均係於體驗事實後之一段期
    間，方於警詢或檢察官偵訊時為陳述，更於檢察官偵訊後之
    一段期間，始於審判中接受檢、辯或被告之詰問，受限於人
    之記憶能力及言語表達能力有限，本難期證人於警詢或檢察
    官偵訊時，能一字不漏完全供述呈現其所經歷之事實內容，
    更無從期待其於法院審理時，能一字不漏完全轉述先前所證
    述之內容。因此，詰問規則方容許遇有「關於證人記憶不清
    之事項，為喚起其記憶所必要者」、「證人為與先前不符之
    陳述時，其先前之陳述」之情形時，即便為主詰問亦可實施
    誘導訊問（刑事訴訟法第166條之1第3項第3款、第6款參照
    ），以喚起證人之記憶，並為精確之言語表達。從而，經交
    互詰問後，於綜核證人歷次陳述之內容時（包括檢察官偵訊
    時之陳述、法院審理時之陳述），自應著重於證人對於待證
    事實主要內容之先後陳述有無重大歧異，藉此以判斷其證詞
    之證明力高低，不得僅因證人於警詢或檢察官偵訊時所供述
    之部分內容不確定；或證人於交互詰問過程中，就同一問題
    之回答有先後更正不一致之處；或證人於檢察官偵訊中所證
    述之內容，與其於交互詰問時所證述之內容未完全一致，即
    全盤否認證人證詞之真實性。又同一證人前後供述證言彼此
    不能相容，則採信同一證人之部分證言時，當然排除其他部
    分之證言，此為法院取捨證據法理上之當然結果（最高法院
    96年臺上字第636號裁判要旨可資參照）。證人孟國霖於本
    院審理中業經傳喚到庭，並經公訴人、被告、選任辯護人之
    對質詰問，甚經本院予以補充訊問，其對於曾與被告交易毒
    品海洛因1次，係於99年12月27日23時許，在臺中市○○區
    ○○路724巷5號黃南鎮所經營之「東南茗茶」，由被告販售
    海洛因1包2,000元等基本事實，於偵查及本院審理時始終前
    後同一。而施用毒品，乃法令查禁之行為，政府查緝甚嚴，
    施用毒品者無不極力掩飾形跡，以防遭警查獲，自不可能將
    其購買毒品之時間、數量等細節妥善記載，以求事後可到庭
    指證販毒者之情節完整無缺。是證人孟國霖嗣就其向被告購
    買毒品之時間、重量，前後記憶或有差異，致為相異之證述
    ，乃係常情，即不得認其證詞全不可採。至證人孟國霖經本
    院傳喚到庭後，雖於本院審理行交互詰問時，為與其先前不
    符之陳述或答以不復記憶之情形，惟經選任辯護人、公訴人
    、乃至於審判長以提示筆錄或告以先前陳述要旨之方式，以
    喚起其之記憶，既無導出虛偽供述之危險，復為發見真實所
    必要，自仍不影響證人孟國霖就其主要待證事實之證述所具
    憑信性。本院審酌上情，認證人孟國霖於本院審理中所證較
    為確切，應以此為證人孟國霖向被告交易毒品等情認定之基
    礎。被告辯護人以證人孟國霖向被告購買毒品之時間、重量
    ，前後供述不一，即認證人證詞孟國霖證詞不實在等語，顯
    有誤會。
  (二)依卷附0000000000行動電話雙向通聯紀錄所示（見本院100
    年度訴字第700號卷第42頁至第44頁），0000000000行動電
    話於99年12月27日14時35分14秒、14時51分48秒、16時22分
    24秒、17時00分20秒、17時29分59秒與行動電話0000000000
    有通聯紀錄，上開通聯紀錄為證人孟國霖與綽號「阿鴻」成
    年人之通話，業據證人孟國霖於本院100年4月19日審理時證
    核屬實(見本院100年度訴字第700號卷第77頁)。又依卷附00
    00000000行動電話雙向通聯紀錄所示（見本院100年度訴字
    第700號卷第47頁），0000000000行動電話於99年12月27日
    11時46分40秒、19時27分17秒、20時18分13秒、21時01分51
    秒與行動電話0000000000有通聯紀錄，上開通聯紀錄可能為
    被告與綽號「阿鴻」成年人之通話，業據被告於本院100 年
    4月19日審理時供認明確(見本院100年度訴字第700號卷第83
    頁），上開通聯紀錄核與證人孟國霖於本院審理時證述聯絡
    購買海洛因情節相符，足認證人孟國霖於本院審理時證述為
    真實。
  (三)又附表乙編號一所示雙卡手機，其序號與門號與前開卷附00
    00000000行動電話雙向通聯紀錄所載序號與門號相同，顯見
    為被告與綽號「阿鴻」成年人之通話手機，而證人孟國霖為
    警查獲時，所扣得門號0000000000行動電話(使用序號00000
    0000000000之手機)，其序號與門號亦與前開卷附000000000
    0行動電話雙向通聯紀錄所載序號與門號相同，顯見為證人
    孟國霖與綽號「阿鴻」成年人之通話手機。又證人孟國霖為
    警查獲時，另扣得向被告購買海洛因後用剩之海洛因1包，
    經送請行政院衛生署草屯療養院鑑定結果，檢出海洛因，有
    該院100年3月7日草療鑑字第1000200227號鑑定書1紙在卷可
    稽（見本院100年度訴字第700號卷第65頁)，證人孟國霖為
    警查獲時經其同意採集尿液送驗結果呈嗎啡、安非他命、甲
    基安非他命陽性反應，有中山醫學大學附設醫院檢驗科藥物
    檢測中心尿液檢驗報告1份附卷可稽紙在卷可稽（見本院100
    年度訴字第700號卷第63頁)，並有附表乙編號一至五所示之
    物扣案可稽。而扣案附表乙編號五所示之物，經送請法務部
    調查局濫用藥物實驗室鑑定結果，均檢出海洛因成分，有該
    院100年2月1日調科壹字第10023003370號鑑定書1紙在卷可
    稽(見臺灣臺中地方法院檢察署100年度偵字第1943號卷第96
    頁)，益見證人孟國霖於本院審理時證述為真實。
  (四)按販賣毒品之所謂販賣行為，須行為人主觀上有營利意圖，
    且客觀上有販入或賣出毒品行為，即足構成，至於實際上是
    否已經獲利，則非所問；必也始終無營利之意思，而以原價
    或低於原價有償讓與他人，方難謂為販賣行為，而僅得以轉
    讓罪論處（最高法院93年度臺上字第1651號判決意旨參照）
    。且衡諸我國查緝毒品海洛因之販賣一向執法甚嚴，又販賣
    毒品海洛因既係違法行為，當非可公然為之，亦無公定價格
    ，且容易分裝並增減份量，而每次買賣之價量，可能隨時依
    雙方關係深淺、資力、需求量及對行情之認知、來源是否充
    裕、查緝是否嚴謹、購買者被查獲時供述購買對象之可能風
    險之評估等情形，而異其標準，非可一概而論；販賣之人從
    價差或量差中牟利之方式雖異，其意圖營利之販賣行為則同
    一。且毒品海洛因均量微價高，取得不易，倘若非有利可圖
    ，一般人當無干冒重度刑責而提供毒品海洛因給他人之可能
    。況證人孟國霖與被告互無特殊之親屬情誼，前開證人係因
    購買毒品始與被告接觸聯繫，則被告倘非有利可圖，應無平
    白費時、費力而為本案交付毒品海洛因予證人之理，是被告
    販賣毒品海洛因予證人孟國霖，其主觀上顯係基於營利之販
    賣意圖而為毒品之提供行為至明。被告所辯交付孟國霖海洛
    因1包，而未跟孟國霖收錢云云，顯係避重就輕之詞，不足
    採信。
二、犯罪事實貳部分：
    被告迭於偵查(見臺灣臺中地方法院檢察署100年度偵字第19
    43號卷第75頁)及本院審理(見本院100年度訴字第700號卷第
    32頁背面、第83頁背面)自白認罪有犯罪事實貳之犯行，核
    與證人陳志銘於偵查中證述無償受讓海洛因情節相符（見
    臺灣臺中地方法院檢察署100年度偵字第1943號卷第12頁至
    第14頁），並有證人陳志銘0000000000門號手機通聯紀錄畫
    面(上有號碼：0000000000畫面)1份（見臺灣臺中地方法院
    檢察署100年度偵字第1943號第26頁）在卷可稽。足認被告
    之自白與事實相符。
三、至於被告辯護人另聲請傳喚證人綽號「阿鴻」成年人，因
    其真實姓名及年籍不詳，本院自無從傳喚，併此敘明。
四、綜上所述，被告有犯罪事實壹、貳所示之犯行，均洵堪認定
    。本件事證明確，應依法論罪科刑。
參、論罪科刑部分：
一、按海洛因係毒品危害防制條例第2條第2項第1款所稱之第一
    級毒品，不得持有或販賣，是核：
  (一)被告犯罪事實壹所為，係犯毒品危害防制條例第4條第1項之
    販賣第一級毒品罪。
  (二)被告持有第一級毒品海洛因之低度行為，應為販賣第一級毒
    品海洛因之高度行為所吸收，不另論罪。
  (三)按刑之量定，為求個案裁判之妥當性，法律固賦予法院裁量
    權，但此項裁量權之行使，除應依刑法第57條規定，審酌行
    為人及其行為等一切情狀，為整體之評價，並應顧及比例原
    則與平等原則，使罪刑均衡，輕重得宜，以契合社會之法律
    感情。又刑法第59條規定犯罪之情狀可憫恕者，得酌量減輕
    其刑，其所謂「犯罪之情狀」，與同法第57條規定科刑時應
    審酌之一切情狀，並非有截然不同之領域，於裁判上酌減其
    刑時，應就犯罪一切情狀，予以全盤考量，審酌其犯罪有無
    可憫恕之事由（即有無特殊之原因與環境，在客觀上足以引
    起一般同情，以及宣告法定低度刑，是否猶嫌過重等等），
    以為判斷。本院審酌被告販賣第一級毒品罪之法定刑為「死
    刑或無期徒刑；處無期徒刑者，得併科新臺幣一千萬元以下
    罰金」，然同為販賣第一級毒品之人，其原因動機不一，犯
    罪情節未必盡相同，或有大盤毒梟者，亦有中、小盤之分，
    甚或僅止於吸毒者友儕間為求互通有無之有償轉讓者亦有之
    ，其販賣行為所造成危害社會之程度自屬有異，法律科處此
    類犯罪，所設之法定最低本刑卻同為「無期徒刑者，得併科
    新臺幣一千萬元以下罰金」，不可謂不重，自非不可依客觀
    之犯行與主觀之惡性二者加以考量其情狀是否有可憫恕之處
    ，適用刑法第59條之規定酌量減輕其刑，期使個案裁判之量
    刑能斟酌至當，符合比例原則。查被告販賣第一級毒品之行
    為，雖無視國家對於杜絕毒品危害之禁令，行為固屬不當，
    然其僅有販賣1次，販賣金額僅有2,000元，販賣所得及所販
    賣之數量非鉅，其散播毒品之範圍及數量有限，且本件並無
    扣得大量之毒品，犯罪之情節尚非至惡，其因一時貪念，致
    罹重典，相對於長期大量販賣毒品之大毒梟而言，其對社會
    治安及國民健康之危害顯然較小，從被告犯案情節觀之，倘
    仍遽處以法定本刑之最低刑度，無異失之過苛而不盡情理，
    不免予人情輕法重之感，且難謂符合罪刑相當性及比例原則
    ，更無從與大毒梟之惡行有所區隔，是其犯罪情狀相較於法
    定之重刑，在客觀上足以引起一般人之同情，情節尚堪憫恕
    ，爰依刑法第59條規定，就其所犯販賣第一級毒品罪，酌量
    減輕其刑。
二、又轉讓毒品達一定數量者，加重其刑至二分之一，其標準由
    行政院定之，毒品危害防制條例第8條第6項定有明文；行政
    院並據該規定於98年11月20日修正發布轉讓毒品加重其刑之
    數量標準，該標準第2條第1項第1款規定，轉讓第一級毒品
    ：淨重5公克以上者，加重其刑至二分之一。查被告犯罪事
    實貳係將摻有第一級毒品海洛因之香菸轉讓予陳志銘施用，
    業據證人陳志銘於偵查中證述屬實（見臺灣臺中地方法院檢
    察署100年度偵字第1943號卷第14頁），供摻入一根香煙數
    量之海洛因，並未達到上開加重其刑之標準。是核：
  (一)被告犯罪事實貳之犯行，係犯毒品危害防制條例第8條第1項
    之轉讓第一級毒品罪。
  (二)被告持有第一級毒品海洛因之低度行為，應為轉讓第一級毒
    品海洛因之高度行為所吸收，均不另論罪。
  (三)按毒品危害防制條例第17條第2項規定「犯第4條至第8條之
    罪於偵查及審判中均自白者，減輕其刑」，旨在鼓勵毒犯自
    白認罪，以開啟其自新之路，故毒販在偵查及審判中之歷次
    陳述，各有一次以上之自白者，不論其之自白，係出於自動
    或被動、簡單或詳細，並其自白後有無翻異，即應依法減輕
    其刑。又該項所謂「自白」，乃對自己之犯罪事實全部或主
    要部分為肯定供述之意（最高法院98年度臺上字第6928號、
    99年度臺上字第4874號判決參照）。被告於偵查(見臺灣臺
    中地方法院檢察署100年度偵字第1943號卷第75頁)及本院審
    理(見本院100年度訴字第700號卷第32頁背面、第83頁背面)
    自白有犯罪事實貳之犯行，應依毒品危害防制條例第17條第
    2項之規定減輕其刑。
三、被告犯罪事實壹、貳之犯行，犯意各別，行為互殊，應予分
    論併罰。
四、審酌被告有賭博、誣告等前科之品性，有臺灣高等法院被告
    前案紀錄表在卷可稽，其明知海洛因戕害身心，竟予販賣或
    無償轉讓予他人施用，無視國家杜絕毒品犯罪之禁令，而將
    毒品販賣或轉讓予吸毒者，所為非但增加毒品在社會流通之
    危險性，且助長施用毒品成癮之惡習，戕害他人身心健康，
    對社會治安亦有相當程度之危害，惟念其販賣及轉讓之海洛
    數量尚微，惡性尚非重大，暨被告犯罪後之態度等一切情狀
    ，認公訴人具體求處被告販賣第一級毒品海洛因有期徒刑17
    年，轉讓第一級毒品海洛因有期徒刑10月，應執行有期徒刑
    17年6月，仍屬過重，應分別量處如附表甲所示之刑（含主
    刑及從刑），並就主刑部分定其應執行有期徒刑16年，以示
    儆懲。
肆、沒收(銷燬)部分：
    按毒品危害防制條例第18條第1項前段規定，查獲之第一、
    二級毒品，不問屬於犯人與否，均沒收銷燬之，此所稱「查
    獲之毒品」，係指被查獲而與本案有關之全部毒品而言；至
    同條例第19條第1項所規定，犯第4條至第9條、第12條、第
    13條或第14條第1項、第2項之罪者，其供犯罪所用或因犯罪
    所得之財物均沒收之，所稱「供犯罪所用或因犯罪所得之財
    物」，則係指查獲毒品以外之其他供犯罪所用或因犯罪所得
    之財物而言，並不包括前揭查獲之毒品，縱該查獲之毒品係
    供被告犯罪所用或屬被告犯罪所得之物，仍應依毒品危害防
    制條例第18條第1項前段規定，諭知沒收並銷燬之（最高法
    院95年臺上字第5304號判決意旨參照）。次按，刑罰法令關
    於沒收之規定，兼採職權沒收主義與義務沒收主義。職權沒
    收，係指法院就屬於被告所有，供犯罪所用、預備用或因犯
    罪所得之物，仍得本於職權斟酌是否宣告沒收，例如刑法第
    38條第1項第2款、第3款、第3項前段等規定屬之。義務沒收
    ，則又可分為絕對義務沒收與相對義務沒收，前者指凡法條
    有：「不問屬於犯人與否，沒收之」之特別規定者屬之，法
    院就此等物品是否宣告沒收，無斟酌餘地，除已證明滅失者
    外，不問屬於犯人與否或有無查扣，均應宣告沒收，例如刑
    法第38條第1項第1款、第2項、第200條、第205條、第209條
    、第219條、第266條第2項、毒品危害防制條例第18條第1項
    前段等規定屬之；後者則係指供犯罪所用、預備用或因犯罪
    所得之物，如屬於被告所有，即應依法沒收，例如毒品危害
    防制條例第19條第1項前段是。又按，毒品危害防制條例第
    19條第1項：「犯第4條至第9條、第12條、第13條或第14條
    第1項、第2項之罪者，其供犯罪所用或因犯罪所得之財物，
    均沒收之，如全部或一部不能沒收時，追徵其價額或以其財
    產抵償之。」之規定，係採義務沒收主義，以徹底杜絕行為
    人貪取暴利之誘因、工具與結果。凡供販賣毒品所用或因犯
    罪所得之財物，祇要屬於被告所有，即應宣告沒收，不能沒
    收時，追徵其價額或以其財產抵償之，法院並無斟酌沒收與
    否之餘地，應義務宣告沒收者，亦不以當場經搜獲扣押者為
    限。另毒品危害防制條例第19條第1項所謂犯罪所得之財物
    沒收，如不能沒收時，追徵其價額或以其財產抵償者，以實
    際取得之財物為限，如尚未取得者，即無適用該項規定沒收
    之餘地（最高法院98年度臺上字第6120號判決參照）。再按
    ，毒品危害防制條例第19條第1項規定性質上係沒收之補充
    規定。其屬於本條所定沒收之標的，如得以直接沒收者，判
    決主文僅宣告沒收即可，不生「追徵其價額」或「以其財產
    抵償之」問題，須沒收之標的全部或一部不能沒收時，始生
    「追徵其價額」或「以其財產抵償之」選項問題。而「追徵
    其價額」或「以其財產抵償之」係屬兩種選項，分別係針對
    現行貨幣以外之其他財產與現行貨幣而言；本規定所稱「追
    徵其價額」者，係指所沒收之物為金錢以外之其他財物而無
    法沒收時，因其實際價值不確定，應追徵其價額，使其繳納
    與原物相當之價額，並無以其財產抵償之問題。倘嗣後追徵
    其金錢價額，不得結果而須以其財產抵償者，要屬行政執行
    機關依強制執行之法律之執行問題，即無不能執行之情形，
    自毋庸諭知「或以其財產抵償之」。如不能沒收之沒收標的
    為金錢時，因價值確定，判決主文直接宣告「以其財產抵償
    之」即可，不發生追徵價額之問題（最高法院99年度第5次
    刑事庭會議決議參照）。末按，行動電話服務須以通話晶片
    卡為使用介面，因此電信公司於出租行動電話門號予消費者
    使用時，即同時附帶提供晶片卡給消費者作為門號使用之介
    面，故電信公司接受消費者申辦門號並將該門號開通上線時
    ，該晶片卡之所有權亦移轉於消費者，自不能認該晶片卡仍
    屬電信公司所有之物（最高法院97年度臺上字第1952號、第
    2300號判決意旨參照）。經查，
  (一)扣案附表乙編號一至三所示之物，業據被告供明為其所有（
    見本院100年度訴字第700號卷第82頁)，且為被告於犯罪事
    實壹販賣海洛因所用之物，應依毒品危害防制條例第19條第
    1項規定，於附表甲編號一所示主刑項下之從刑宣告沒收。
  (二)扣案附表乙編號四所示之物，係在被告臺中市○○區○○路
    724巷5號住處二樓抽屜內查獲(見臺中市警察局中市警刑字
    第HＺ0000000000號卷第5頁)，衡諸常情，應為被告所有之物
    ，其內裝有海洛因2包及安非他命1包，應屬被告於犯罪事實
    壹販賣海洛因所用之物，亦應依毒品危害防制條例第19條第
    1項規定，於附表甲編號一所示主刑項下之從刑宣告沒收。
  (三)被告於犯罪事實壹販賣毒品所得2,000元，雖未扣案，然既
    為被告販賣毒品海洛因所得之財物，自應依毒品危害防制條
    例第19條第1項規定，於附表甲編號一示主刑項下之從刑宣
    告沒收，並諭知如全部或一部不能沒收時，以被告之財產抵
    償之。
  (四)扣案附表乙編號五所示之物，經送請法務部調查局濫用藥物
    實驗室鑑定結果，均檢出海洛因成分，有該院100年2月1日
    調科壹字第10023003370號鑑定書1紙在卷可稽(見臺灣臺中
    地方法院檢察署100年度偵字第1943號卷第96頁)，係犯罪事
    實壹被告販賣第1級毒品後剩餘之毒品，而盛裝之包裝袋部
    分，依法務部調查局調科壹字第09362396550號函示，依現
    今所採用之鑑驗方式，包裝袋部分仍會殘留微量毒品，而無
    法將之完全析離，自應就包裝部分，依毒品危害防制條例第
    18條第1項前段之規定，一併於附表甲編號一所示主刑項下
    之從刑宣告沒收銷燬。至鑑驗所耗損之第一級毒品，既已滅
    失，自不另為沒收銷燬之諭知。
  (五)扣案附表乙編號六所示之物，被告否認為其所為，扣案附表
    編號七至十一，業據被告供明為其所有（見本院100年度訴
    字第700號卷第82頁)，被告否認係供其犯本案或因本案犯罪
    所得之物，復查無積極事證足資證明確與本案犯罪有關，自
    不得宣告沒收。
據上論斷，應依刑事訴訟法第299條第1項前段，毒品危害防制條
例第4條第1項、第8條第1項、第17條第2項、第18條第1項前段、
第19條第1項、刑法第11條前段、第59條、第51條第5款，判決如
主文。
本案經檢察官周佩瑩到庭執行職務。
中    華    民    國   100    年    5     月    3     日
                  刑事第十庭  審判長法  官  張恩賜
                                    法  官  楊萬益
                                    法  官  劉正中
以上正本證明與原本無異。
如不服本判決應於收受送達後10日內向本院提出上訴書狀，並應
敘述具體理由；其未敘述上訴理由者，應於上訴期間屆滿後20日
內向本院補提理由書（均須按他造當事人之人數附繕本）「切勿
逕送上級法院」。
                                    書記官  黃英寬
中    華    民    國   100    年    5     月    3     日
附表甲：
┌──┬──────┬────────────────────────────┐
│編號│ 犯 罪 事 實│罪           刑           之           宣           告  │
├──┼──────┼────────────────────────────┤
│ 一 │如犯罪事實壹│黃南鎮販賣第一級毒品，處有期徒刑拾伍年陸月。扣案附表乙編│
│    │            │號五所示之物沒收銷燬，扣案附表乙編號一至四所示之物均沒收│
│    │            │。未扣案之販賣毒品所得新臺幣貳仟元沒收，如全部或一部不能│
│    │            │沒收時，以其財產抵償。                                  │
├──┼──────┼────────────────────────────┤
│ 二 │如犯罪事實貳│黃南鎮轉讓第一級毒品，處有期徒刑拾月。                  │
└──┴──────┴────────────────────────────┘
附表乙：
┌──┬────────────────────────┬───────┬──────────────┐
│編號│扣                    案                    物  │數          量│備                        註│
├──┼────────────────────────┼───────┼──────────────┤
│ 一 │雙卡手機（序號000000000000000、00000000000000)  │           1支│內裝門號0000000000SIM卡     │
├──┼────────────────────────┼───────┼──────────────┤
│ 二 │監視器電腦主機                                  │           1台│                            │
├──┼────────────────────────┼───────┼──────────────┤
│ 三 │監視器鏡頭                                      │           1支│                            │
├──┼────────────────────────┼───────┼──────────────┤
│ 四 │裝毒品用之紅色袋子                              │           1個│                            │
├──┼────────────────────────┼───────┼──────────────┤
│ 五 │海洛因                                          │           3包│空裝重0.96公克，驗餘淨重0.70│
│    │                                                │              │公克，其中2包裝在編號四所示 │
│    │                                                │              │之物內                      │
├──┼────────────────────────┼───────┼──────────────┤
│ 六 │甲基安非他命                                    │           1包│送驗數量0.5329公克，驗餘數量│
│    │                                                │              │ 0.4748公克，裝在編號四所示 │
│    │                                                │              │ 之物內                     │
├──┼────────────────────────┼───────┼──────────────┤
│ 七 │甲基安非他命                                    │           1包│送驗數量0.1082公克，驗餘數量│
│    │                                                │              │0.0524公克                  │
├──┼────────────────────────┼───────┼──────────────┤
│ 八 │門號0000000000SIM卡                             │           1張│裝在編號一所示之雙卡手機內  │
├──┼────────────────────────┼───────┼──────────────┤
│ 九 │雙卡手機（序號000000000000000、000000000000000）│           1支│內裝門號0000000000SIM卡1張  │
├──┼────────────────────────┼───────┼──────────────┤
│ 十 │雙卡手機（序號000000000000000、000000000000000) │           1支│內裝門號0000000000SIM卡1張  │
├──┼────────────────────────┼───────┼──────────────┤
│十一│現金                                            │新臺幣133300元│                            │
└──┴────────────────────────┴───────┴──────────────┘
附錄本案論罪科刑法條：
毒品危害防制條例第4條第1項、
製造、運輸、販賣第一級毒品者，處死刑或無期徒刑；處無期徒
刑者，得併科新臺幣2千萬元以下罰金。
毒品危害防制條例第8條第1項
轉讓第一級毒品者，處1年以上7年以下有期徒刑，得併科新臺幣
1百萬元以下罰金。